【裁判字號】    92,上易,742
【裁判日期】    920730
【裁判案由】    毒品危害防制條例
【裁判全文】
臺灣高等法院臺中分院刑事判決          民國九十二年度上易字第七四二號
    上  訴  人
    即  被  告  丙○○
右上訴人因毒品危害防制條例案件，不服臺灣臺中地方法院中華民國九十二年三月廿
六日第一審判決（民國九十二年度易字第八一一號，起訴案號：臺灣臺中地方法院檢
察署民國九十二年度毒偵字第四五三號），提起上訴，本院判決如左：
    主      文
原判決撤銷。
丙○○施用第二級毒品，累犯，處有期徒刑壹年。
扣案第二級毒品安非他命壹包（含包裝重約壹點玖公克）沒收銷燬之。
    事      實
一、丙○○曾因違反毒品危害防制條例案件，經台灣台中地方法院檢察署檢察官聲請
    原審法院裁定送勒戒處所觀察、勒戒後，認無繼續施用毒品之傾向，而於民國（
    下同）八十八年一月二十一日以八十八年度偵字第一六六０號為不起訴處分確定
    ；再因施用第一、二級毒品案件，經檢察官聲請原審法院裁定送勒戒處所觀察、
    勒戒後，認有繼續施用毒品之傾向，而經台灣台中地方法院檢察署檢察官聲請原
    審法院裁定令入戒治處所為強制戒治並提起公訴，由原審法院於八十九年七月七
    日以八十九年度訴字第一三０三號分別判處罪刑並定其應執行有期徒刑一年二月
    確定，入獄執行後，於九十一年六月十四日假釋出獄，假釋於同年八月十九日期
    滿未經撤銷，視同執行完畢，仍不知悔改，復基於施用第二級毒品安非他命之犯
    意於九十二年一月二十三日十二時三十分許起往前推算四日內，在不詳處所，以
    不詳方式，施用第二級毒品安非他命一次；嗣於九十二年一月二十二日十五時五
    十分許，在台中縣大肚鄉○○路○段五七五巷八號（武玄堂）附近馬路上為警查
    獲，並當場扣得其所有之第二級毒品安非他命一包（含包裝重約一‧九公克），
    並於翌日（即同年月二十三日）十二時三十分許，採其尿液送檢驗結果，呈安非
    他命及甲基安非他命陽性反應，始查悉上情。
二、案經台中市警察局第六分局報請台灣台中地方法院檢察署檢察官偵查起訴。
    理      由
一、訊據上訴人即被告丙○○（下稱被告）固不否認有於前揭時地為警查獲其持有第
    二級毒品安非他命一包（含包裝重約一‧九公克）之事實，惟矢口否認有何施用
    第二級毒品安非他命之行為，並辯稱：不清楚為何驗尿結果呈安非他命陽性反應
    ，但伊前因咳嗽，伊叔叔甲○○曾拿自己向澄清醫院所拿取之藥品讓伊服用，查
    獲前一日亦曾服用該藥品云云。經查：
  (一)被告被警查獲時所採集之尿液經送驗結果，確呈安非他命及甲基安非他命陽性反
    應，有衛生署台中醫院檢驗科尿液檢查報告單、中山醫學大學附設醫院藥物濫用
    檢測中心報告書各一份附卷可稽，而按甲基安非他命經口服投與後約百分之七十
    於二十四小時內自尿液中排出，約百分之九十於九十六小時內自尿液中排出，由
    於目前國內尿液中甲基安非他命之檢驗僅為鑑定其是否呈陽性反應，尚未定路其
    含量，且甲基安非他命成分之檢出與其投與方式、投與量、個人體質、採尿時間
    與檢測儀器之精密度等諸多因素有關，因此僅憑尿液中呈安非他命陽性反應，並
    無法確實推算吸食時間距採集時間之長短，惟依據上述資料推斷，最長可能不會
    超過四日，亦有行政院衛生署藥物食品檢驗局八十一年二月八日藥檢壹字第一
    一五六號函附卷可查，且被告為警查獲時卻持有扣案第二級毒品安非他命一包（
    含包裝重一‧九公克），復有扣押物品目錄表影本一份在卷為憑。
  (二)扣案之第二級毒品安非他命一包，被告於警訊時及偵查中均明確供稱係以新台幣
    （下同）二千五百元購入，經原審訊以若如其所稱前經強制戒治期滿後均未曾有
    施用第二級毒品安非他命之行為，購買該扣案第二級毒品安非他命之目的為何，
    被告即翻異前詞，辯謂該一包安非他命，係因交付該毒品之人欠伊錢，用以抵償
    ，非購入等語，亦難認其事後所辯者為可採，則以被告尚且以二千五百元之代價
    購入而持有前開第二級毒品安非他命，亦堪佐證被告應有施用第二級毒品安非他
    命之行為。
  (三)被告所辯，曾服用其叔甲○○交付之咳糖漿，可能致其尿液檢驗呈安非他命陽
    性反應等情，經本院向中山醫學大學附設醫院函查，據覆病患甲○○於九十二年
    一月九日，因咳來院門診處方甘草複方咳糖漿一瓶，其成方含「鴉片酊」（
    見該院九十二年六月六日中山（九二）川玉法字第九二０六七二號函，附本院卷
    內），再函請行政院衛生署管制藥品管理局函查結果，則謂查驗登記許可使用之
    複方甘草咳藥水，均不含安非他命、甲基安非他命，或可代謝安非他命或甲基
    安非他命成分，服用後其尿液不致檢驗出安非他命或甲基安非他命成分，亦有卷
    附之該局九十二年七月二日檢管字第０九二０００四八八三號函可稽，則被告縱
    使有服用其叔叔甲○○交付之上開咳糖漿，其尿液檢驗亦不致呈安非他命陽性
    反應，亦即被告於警查獲時所採尿液，檢驗呈安非他命陽性反應，顯與咳糖漿
    無關，而係施用第二級毒品安非他命所致，被告辯解，顯無可採。
  (四)被告曾因違反毒品危害防制條例案件，經台灣台中地方法院檢察署檢察官聲請本
    院裁定送勒戒處所觀察、勒戒後，認無繼續施用毒品之傾向，而於八十八年一月
    二十一日以八十八年度偵字第一六六０號為不起訴處分確定，再因施用第一、二
    級毒品案件，經檢察官聲請原審法院裁定送勒戒處所觀察、勒戒後，認有繼續施
    用毒品之傾向，而經台灣台中地方法院檢察署檢察官聲請原審法院裁定令入戒治
    處所為強制戒治並提起公訴，由原審法院於八十九年七月七日以八十九年度訴字
    第一三０三號分別判處罪刑並定其應執行有期徒刑一年二月確定，強制戒治部分
    則於九十年四月二十四日戒治期滿，有台灣高等法院被告全國前案紀錄表、台灣
    台中地方法院檢察署刑案資料查註紀錄表各一份可查，被告再為本案施用第二級
    毒品犯行，為屬三犯毒品危害防制條例第十條第二項之罪。是本案事證已臻明確
    ，被告上開犯行，洵堪認定。
二、核被告所為，係犯毒品危害防制條例第十條第二項施用第二級毒品罪。其施用第
    二級毒品前持有之低度行為，為其後施用之高度行為所吸收，不另論罪。又被告
    前於八十九年間因施用第一、二級毒品案件，經原審法院於八十九年七月七日以
    八十九年度訴字第一三０三號分別判處罪刑並定其應執行有期徒刑一年二月確定
    ，入獄執行後九十一年六月十四日因假釋出獄，該假釋未經撤銷而得於同年八月
    十九日因假釋期滿，視同執行完畢，有台灣高等法院被告全國前案紀錄表附卷可
    稽，其於執行完畢後，五年內再犯有期徒刑之本件之罪，為累犯，應依法加重其
    刑。
三、原審為科刑之判決，固非無見，惟原判決以被告於上開假釋期間之九十一年六月
    間，因涉犯施用第一級毒品罪嫌，經台灣台中地方法院檢察署檢察官以九十一年
    度毒偵字第二０六０號提起公訴，經原審法院以九十一年度訴字第一八０七號刑
    事判決為無罪之諭知，現仍由本院以九十一年度上訴字第二０三０號刑事案件審
    理中，則前開被告假釋期間有無另因故意更犯他罪受有期徒刑以上刑之宣告，而
    有得撤銷上開假釋之原因仍不明，則被告前開施用毒品案件是否確以執行完畢亦
    因之而不明，尚難確認被告有於前受此有期徒刑之執行完畢後，五年內再犯本案
    有期徒刑以上之罪，而應論以累犯之情形，不予累犯論，惟該案業經本院維持被
    告無罪之判決，上訴後，經最高法院於九十二年四月三日判決上訴駁回，已告無
    罪判決確定，不構成前案是否撤銷假釋問題，應以累犯論，原審未及審酌，尚有
    未洽，被告上訴仍執前詞，否認犯罪，為無理由，但原判決既有上述可議之處，
    仍應予撤銷改判，審酌被告因施用毒品案件，先經檢察官以其裁定送勒戒處所觀
    察、勒戒後，認無繼續施用毒品之傾向而為不起訴處分確定，再經檢察官聲請原
    審法院裁定送勒戒處所觀察、勒戒後，認有繼續施用毒品之傾向而聲請原審法院
    裁定令入戒治處所為強制戒治，並提起公訴，並經判處罪刑確定在案，其猶不知
    悔改再為本案犯行，惡性非輕，且犯後猶飾詞狡辯，犯後態度不佳，及其施用時
    間之犯罪情節、手段，施用毒品犯罪原具自戕性格等一切情狀，量處如主文第二
    項所示之刑（本院依累犯論處，故量處較原審為重之刑），以示懲儆。扣案第二
    級毒品安非他命一包（含包裝重約一‧九公克）為毒品危害防制條例第二條第二
    項第二款所指之毒品，依同條例第十八條第一項前段規定，應諭知沒收銷燬之。
四、據上論斷，應依刑事訴訟法第三百六十九條第一項前段、第三百六十四條、第二
    百九十九條第一項前段，毒品危害防制條例第十條第二項、第十八條第一項前段
    、第二十條第三項前段、刑法第十一條前段、第四十七條，判決如主文。
本案經檢察官乙○○到庭執行職務。
中      華      民      國      九十二   年       七      月    三十    日
                                  臺灣高等法院臺中分院刑事第一庭
                                        審判長法  官  陳  紀  綱
                                              法  官  方  艤  駐
                                              法  官  陳  登  源
右正本證明與原本無異。
不得上訴。
                                              書記官  林  明  冬
中      華      民      國      九十二   年       七      月   三十一   日
附錄本案論罪科刑法條全文：
毒品危害防制條例第十條第二項：
施用第二級毒品者，處三年以下有期徒刑。                                  Ｉ


司法院資訊處製作；財團法人民間司法改革基金會備份。
